臺灣臺南地方法院民事判決
109年度勞訴字第120號
原      告  王林淑惠
訴訟代理人  林祈福律師
被      告  臺南市直轄市洗衣商業同業公會

法定代理人  李仲尼  

上列當事人間請求確認僱傭關係存在等事件，經本院於民國110
年3月10日言詞辯論終結，判決如下：
    主  文
一、確認兩造間之僱傭關係存在。
二、被告應給付原告新臺幣貳拾萬元，及自民國一０九年十月二
    十九日起至清償日止，按年息百分之五計算之利息；暨自一
    ０九年九月一日起至原告復職前一日止，按月於各該月次月
    五日給付原告新臺幣壹萬元，及自各該月次月六日起至清償
    日止，按年息百分之五計算之利息。
三、原告其餘之訴駁回。
四、訴訟費用由被告負擔三分之二，餘由原告負擔。
五、本判決第二項前段所命之給付，得為假執行。但被告以新臺
    幣貳拾萬元為原告預供擔保，得免為假執行；本判決第二項
    後段所命之給付於每月屆期後，得為假執行。但被告於每月
    以新臺幣壹萬元為原告預供擔保，得免為假執行。
    事實及理由
一、按訴狀送達後，原告不得將原訴變更或追加他訴，但擴張或
    減縮應受判決事項之聲明者，不在此限；被告於訴之變更或
    追加無異議，而為本案之言詞辯論者，視為同意變更或追加
    ，民事訴訟法第255條第1項第3款、第2項定有明文。本件原
    告起訴時聲明為：「1.確認兩造僱傭關係存在。2.被告應自
    民國108年1月1日起至回復原告職務前一日止，按月於次月
    之5日給付原告新臺幣(下同)23,800元，及自各期應給付之
    翌日起至清償日止，按週年利率百分之5計算之利息。3.訴
    訟費用由被告負擔。」。嗣於訴訟中變更聲明為：「1.確認
    兩造僱傭關係存在。2.被告應給付原告476,000元，及自起
    訴狀繕本送達翌日起至清償日止，按週年利率百分之5計算
    之利息；暨自109年9月1日起至回復原告職務前一日止，按
    月於次月之5日給付原告23,800元，及自各期應給付之翌日
    起至清償日止，按週年利率百分之5計算之利息。3.訴訟費
    用由被告負擔。」等語，核屬減縮應受判決事項之聲明，且
    被告並未表示異議，而為本案之言詞辯論，合於前揭規定，
    應予准許。
二、次按確認法律關係之訴，非原告有即受確認判決之法律上利
    益者，不得提起之；確認證書真偽或為法律關係基礎事實存
    否之訴，亦同；民事訴訟法第247條第1項定有明文。依此，
    確認之訴非原告有即受確認判決之法律上利益者，不得提起
    。所謂即受確認判決之法律上利益，係指法律關係之存否不
    明確，原告主觀上認其在法律上之地位有不安之狀態存在，
    且此種不安之狀態，能以確認判決將之除去者而言。故確認
    法律關係之訴，茍具備前開要件，即得謂有即受確認判決之
    法律上利益（最高法院42年台上字第1031號、52年台上字第
    1240號判例參照）。本件原告主張其遭被告違法解雇，兩造
    間之僱傭關係仍為存在，為被告否認，則兩造間之僱傭關係
    是否仍繼續存在，即屬不明確，致使原告在法律上之地位及
    權利有不安之狀態存在，而此種狀態得以本件確認判決予以
    除去，揆諸前揭說明，原告提起本件確認僱傭關係存在之訴
    ，即有受確認判決之法律上利益，合先敘明。
三、原告起訴主張：
  ㈠原告自74年10月起受雇於被告，擔任總幹事，然被告於107年
    12月31日未付理由開除原告，原告不服仍繼續工作。被告片
    面終止雙方勞動契約並不合法，不生終止僱傭契約之效力。
    被告自108年1月1日起拒絕原告繼續提供勞務，且自該日起
    未給付原告薪資，被告受領勞務遲延，依法仍應給付薪資予
    原告。爰提起本件訴訟，確認兩造間僱傭契約存在，並依勞
    動基準法第21條第1項規定，請求被告給付476,000元，及自
    109年9月1日起至回復原告職務前一日止，按月於次月之5日
    給付原告23,800元，暨遲延利息等語。
  ㈡並聲明：
  1.確認兩造僱傭關係存在。
  2.被告應給付原告476,000元，及自起訴狀繕本送達翌日起至
    清償日止，按週年利率百分之5計算之利息；暨自109年9月1
    日起至回復原告職務前一日止，按月於次月之5日給付原告2
    3,800元，及自各期應給付之翌日起至清償日止，按週年利
    率百分之5計算之利息。
  3.訴訟費用由被告負擔。
四、被告抗辯：
  ㈠兩造約定原告薪資為每月1萬元，因原告處理帳務不清楚，致
    被告帳戶存款急遽減少，且會員反應時常找不到原告，原告
    與會員搭配狀況不佳，故被告以原告工作不力、財務帳目不
    清，無法勝任工作為由，於107年11月25日開會決議自108年
    1月1日起不續聘原告，自108年1月起即未再給付原告薪資。
    原告擔任總幹事期間，被告存款原本有40萬元，至103年間
    僅剩餘100多元，被告未聘用原告之後，存款現在已經有9萬
    餘元等語。
  ㈡並聲明：
  1.原告之訴駁回。
  2.訴訟費用由原告負擔。
五、兩造不爭執之事項：
  ㈠原告自74年起至107年12月31日期間在被告處(改制前為：臺
    南縣洗衣商業同業公會)擔任總幹事職務。
  ㈡原告於74年起至107年12月31日期間同時擔任臺南縣洗染業職
    業工會秘書，104年起每月受領臺南縣洗染業職業工會2萬4
    仟元的報酬。
  ㈢原告在被告處從事電話接聽、會議紀錄、公文擬寫收受發送
    、會計兼出納、受理會員加入退出及會員業務爭議等事項，
    為臺南縣洗染業職業工會從事會員勞健保加保及退保、申請
    給付、會計、出納、電話接聽、會議紀錄等事項，工作時間
    及地點同一，工作地點各別有辦公桌及電話。
  ㈣原告在107年11月25日召開會議決議不續聘原告之前，至少於
    104年至107年12月間，以每月1萬元之薪資僱用原告從事上
    開不爭執工作。
六、本院得心證之理由： 
　  本件原告主張被告解僱不合法，兩造間僱傭關係仍存在，被
    告應依勞動部規定之基本工資數額，按月給付原告薪資等語
    ，然為被告所否認，並以前揭情詞置辯。是本件爭點為㈠被
    告終止兩造勞動契約，是否合法？㈡若否，則原告請求確認
    兩造僱傭關係存在，並請求被告給付476,000元，及自起訴
    狀繕本送達翌日起至清償日止，按週年利率百分之五計算之
    利息；暨自109年9月1日起至回復原告職務前一日止，按月
    於次月之5日給付原告23,800元，及自各期應給付之翌日起
    至清償日止，按週年利率百分之5計算之利息，有無理由？
    茲分別敘述如下：
　㈠被告終止兩造間勞動契約是否合法？　
　1.原告主張自74年起至107年12月31日期間在被告處擔任總幹
    事職務，從事電話接聽、會議紀錄、公文擬寫收受發送、會
    計兼出納、受理會員加入退出及會員業務爭議等工作。104
    年至107年12月工作期間，被告係以每月1萬元之薪資僱用原
    告從事上開工作，但自108年1月1日起，被告即未給付原告
    薪資等情，為被告所不爭執，此部分事實，堪信為真實。
　2.被告抗辯原告工作不力、財務帳目不清，有違反勞動契約 
    及不適任工作情形，被告於107年11月25日第13屆第1次臨時
    理監事會議及108年4月28日第13屆第2次理監事聯席會議決
    議，不再續聘原告，將原告解僱云云，並提出第一商業銀行
    新營分行金融帳戶存款存摺交易明細、第13屆第2次臨時理
    監事會議資料等件為證，為原告否認。
　⑴經查，被告於108年4月28日召開第13屆第2次理監事聯席會議
    ，在該會議以原告工作不力、財務帳目不清，顯不適任總幹
    事為由，決議不續聘原告，予以解僱等情，此有臺南市政府
    社會局109年12月9日南市社團字第1091428899號函檢附上開
    會議紀錄在卷可參(見本院卷第95、139至143頁)，足見被告
    係以原告工作不力、財務帳目不清，有勞基法第11條第5款
    、第12條第1項第4款事由，而終止兩造勞動契約。
　⑵按勞基法第11條第5款規定，勞工對於所擔任之工作確不能勝
    任時，雇主得預告勞工終止勞動契約，揆其立法意旨，重在
    勞工提供之勞務，如無法達成雇主透過勞動契約所欲達成客
    觀合理之經濟目的，不論基於因勞工客觀上學識、能力、身
    心狀況不能勝任工作，或主觀上能為而不為，在雇主於使用
    勞基法所賦予之各種手段後，仍無法改善情況下，應允雇主
    給付資遣費終止勞動契約。如勞工非不能勝任工作，而係違
    反勞動契約或工作規則之情形，則雇主僅得在符合情節重大
    之要件下，於法定除斥期間內，依勞基法第12條第1項第4款
    規定終止勞動契約（最高法院109年度台上字第1399號、107
    年度台上字第2461號裁判意旨參照）。
　⑶被告抗辯，92、93年間，被告存簿往來明細資料顯示，原有4
    0餘萬元，迄103年間僅剩餘114元，原告有財務帳目不清云
    云，固提出第一商業銀行新營分行金融帳戶存款存摺交易明
    細為證(見本院卷第55至94頁)。惟查，被告在第一商業銀行
    新營分行開立之存款帳戶(下稱系爭帳戶)，係留存被告公會
    印文2枚及被告法定代理人個人印文1枚，合計蓋用3枚印文
    ，始得提領系爭帳戶存入之款項。又被告公會2枚印章及系
    爭帳戶存摺，係由原告保管，被告法定代理人個人印章則由
    被告理事長(即被告法定代理人)李仲尼自行保管，而原告提
    領系爭帳戶款項時，需先書寫提款條，蓋用被告公會2枚印
    文後，再交給被告法定代理人李仲尼蓋印，方得提領系爭帳
    戶存款等情，為兩造所不爭執(見本院卷第203、204頁)，可
    見原告提領系爭帳戶任何款項，係經被告法定理人確認同意
    ，才能提領使用。次查，依被告法定代理人李仲尼陳稱，其
    係於104年間開始擔任被告理事長(見本院卷第41頁)，則系
    爭帳戶於103年以前存提款，應是經由當時之理事長同意，
    始得提領。又依被告章程第33條規定「本會之經費收入如下
    :1.入會費：新台幣1,000元正，會員入會時一次繳納之。2.
    常年會費：常年會費會員每月新台幣150元每6個月收繳乙次
    。3.樂捐收入。4.其他收入。」(見本院卷第100頁)，可知
    被告存款結盈多寡，有賴上開經費收入而定，自不能單純以
    存款帳戶金額之增減，遽認原告有會計帳目管理不清之情形
    。再者，依被告章程第35條規定「本會會費之預算決算於每
    年終了一個月以內製總報告提出會員大會通過呈報主管官署
    。」，參酌被告送請臺南市政府社會局備查之107年至108年
    間之理監事會議，討論事項均有對各季經費收支報告表、年
    度歲入歲出決算書進行審查及決議，此有被告章程、會議紀
    錄在卷可稽(見本院卷第95至143頁)，足證原告於各季或各
    年度，均有制作報告表或決算書供被告審查，並經決議確認
    ，並無帳務不清之情形。被告徒以相距10年間之系爭帳戶結
    餘款減少，逕以原告有財務帳目不清為由，終止兩造勞動契
    約，自屬無據，並無可取。
　⑷又依被告所稱「原告跟我們搭配的比較不好，會員如果要找
    原告，有時候也都找不到人。」、「我們會員大家跟原告搭
    配的不好，會員也在反映總幹事不好，所以我就決議不續聘
    。」(見本院卷第38、161頁)，故而認原告無法勝任工作。
    然查，原告工作內容包含有電話接聽、會議紀錄、公文擬寫
    收受發送、會計兼出納、受理會員加入退出及會員業務爭議
    等諸多事項，被告並未具體指明原告如何無法配合被告執行
    業務，或經指正仍不服從，拒絕辦理業務，或辦理業務有何
    具體瑕疵之情形，則原告有無被告指稱之無法勝任工作之情
    形，並非無疑，自難僅憑被告片面抗辯，遽為有利被告之認
    定。且依被告所稱亦僅會員偶有無法找到原告洽辦業務，是
    縱認被告抗辯屬實，揆諸前開說明，亦應先採取其他方式促
    使原告改善，或予適當之懲處，始符合解僱最後手段性原則
    。是以被告以原告工作不力，不適任工作云云，實屬無據，
    並無可信。基此，原告主張被告非法解僱，而請求確認兩造
    僱傭關係存在，為有理由，應予准許。
　㈡原告請求被告給付476,000元，及自起訴狀繕本送達翌日起至
    清償日止，按週年利率百分之五計算之利息；暨自109年9月
    1日起至回復原告職務前一日止，按月於次月之5日給付原告
    23,800元，及自各期應給付之翌日起至清償日止，按週年利
    率百分之5計算之利息，有無理由？
　1.按僱用人受領勞務遲延者，受僱人無補服勞務之義務，仍得
    請求報酬；債務人非依債務本旨實行提出給付者，不生提出
    之效力。但債權人預示拒絕受領之意思或給付兼需債權人之
    行為者，債務人得以準備給付之事情，通知債權人以代提出
    ；債權人對於已提出之給付，拒絕受領或不能受領者，自提
    出時起，負遲延責任，民法第487條前段、第235條及第234
    條分別定有明文。又按債權人於受領遲延後，需再表示受領
    之意，或為受領給付作必要之協力，催告債務人給付時，其
    受領遲延之狀態始得認為終了。在此之前，債務人無須補服
    勞務之義務，仍得請求報酬（最高法院92年度台上字第1979
    號判決要旨參照）。
　2.經查，被告於107年12月底通知原告未續聘，並於108年1月
    即未給付原告薪水，惟原告對被告終止勞動契約乙事仍有執
    行，拒絕交接，並持續為被告接聽電話等情，為被告所不爭
    執(見本院卷第160、161頁)，顯見原告主觀上並無去職之意
    ，客觀上亦準備繼續提供勞務，然被告拒絕原告工作，堪認
    被告拒絕受領勞務，陷於受領遲延，原告自得依民法第487
    條請求被告繼續按月給付工資。
  3.次按工資由勞雇雙方議定之。但不得低於基本工資。又勞基
    法第21條所稱基本工資，指勞工在正常工作時間內所得之報
    酬。而勞工工作時間每日少於8小時者，除工作規則、勞動
    契約另有約定或另有法令規定者外，其基本工資得按工作時
    間比例計算之，勞基法第21條第1項、勞基法施行細則第11
    條前段、第13條定有明文。是以，工資數額以勞雇雙方議定
    為原則，至於工資議定原則之限制，參照上開勞基法第21條
    第1項、勞基法施行細則第11、13條等規定，應指勞工於法
    定工時為工作時間，其所得工資，不得低於基本工資。換言
    之，如勞雇約定工作方式(一人二職或二人一職制)，實際正
    常工作時間少於法定工時(部分工時)等非全時勞工，自無勞
    基法第21條第1項但書限制之適用。
　4.經查，原告除受僱於被告，擔任總幹事職務外，同時亦受僱
    於臺南縣洗染業職業工會，擔任秘書職務。而被告與臺南縣
    洗染業職業工會設立在同一地點，使用同一處所辦公室之辦
    公桌，桌上設有被告與臺南縣洗染業職業工會分別申辦使用
    之電話各1個，供原告分別為被告、臺南縣洗染業職業工會
    辦理業務使用。是以，原告同一工作時間及地點，為被告從
    事電話接聽、會議紀錄、公文擬寫收受發送、會計兼出納、
    受理會員加入退出及會員業務爭議等事項，同時亦為臺南縣
    洗染業職業工會從事會員勞健保加保及退保、申請給付、會
    計、出納、電話接聽、會議紀錄等事項。又原告工作時間之
    出勤紀錄，主要登載在臺南縣洗染業職業工會之簽到簿，且
    原告勞工保險亦是以臺南縣洗染業職業工會為投保單位，此
    有出勤簽到簿、勞保投保資料在卷可稽。可見原告係在同一
    工作時間，為被告及臺南縣洗染業職業工會二個雇主服勞務
    ，並以臺南縣洗染業職業工會為主要服勞務之對象，並非正
    常工作時間全職為被告服勞務，依前開說明，兩造議定之工
    資，自不受勞基法第21條第1項但書之基本工資限制，原告
    主張被告給付之工資不得低於基本工資云云，自屬無據，並
    無可採。
　5.復查，被告自104年至107年12月間，以每月1萬元之薪資僱
    用原告從事總幹事職務，並於每月5日發薪乙節，為兩造所
    不爭執，足見兩造協議每月工資為1萬元。本件被告解僱原
    告並不合法，兩造間僱傭關係仍繼續存在，而原告得受領之
    工資，應以兩造議定每月1萬元計算，自不受勞基法第21條
    第1項但書之基本工資限制，業經認定如上，則原告依僱傭
    關係請求被告自108年1月起至復職日1日止，按月給付1萬元
    之工資，為有理由，應予准許，逾此範圍之請求，依法無據
    ，應予駁回。
七、綜上所述，被告以原告工作不力、財務帳目不清，有違反勞
    動契約及不適任工作情形，而終止兩造僱傭契約關係，並非
    適法，不生終止之效力，兩造間僱傭契約關係仍屬存續，被
    告應自108年1月1日起至原告復職前1日止，按月給付工資1
    萬元。從而，原告依僱傭契約，請求㈠確認兩造間僱傭關係
    存在。㈡被告給付原告20萬元(即108年1月起至109年8月止，
    共計20個月工資；計算式：10000×20＝200000)，及自起訴狀
    繕本送達之翌日即109年10月29日起至清償日止，按年息百
    分之5計算之利息；並自109年9月1日起至原告復職之前一日
    止，按月於次月5日各給付原告1萬元，及自各該月次月6日
    起至清償日止，按年息百分之5計算之利息，為有理由，應
    予准許，逾此範圍之請求，依法無據，應予駁回。
八、本件係勞動事件法施行後繫屬之勞動事件，除主文第1項屬
    確認之訴，性質上不得為假執行之宣告外，其餘依勞動事件
    法第44條第1、2項規定，依職權宣告假執行及免為假執行擔
    保金額之宣告如主文第5項所示。
九、本件事證已臻明確，兩造其餘之攻擊或防禦方法及所用之證
    據，經本院斟酌後，認為均不足以影響本判決之結果，爰不
    逐一論列，附此敘明。
十、訴訟費用負擔之依據：民事訴訟法第79條。　　
中　　華　　民　　國　　110 　年　　4 　　月　　9 　　日
                  勞動法庭法  官　田幸艷
以上正本係照原本作成。
如不服本判決，應於送達後廿日內，向本院提出上訴狀並表明上
訴理由，如於本判決宣示後送達前提起上訴者，應於判決送達後
廿日內補提上訴理由書（須附繕本）。
如委任律師提起上訴者，應一併繳納上訴審裁判費。
中　　華　　民　　國　　110 　年　　4 　　月　　9 　　日
                          書記官  駱映庭